【裁判字號】    99,交聲,897
【裁判日期】    990305
【裁判案由】    聲明異議
【裁判全文】
臺灣臺中地方法院交通事件裁定         99年度交聲字第897號
原處分機關  交通部公路總局臺中區監理所
受處分人    甲○○
上列受處分人因違反道路交通管理處罰條例案件，對於交通部公
路總局臺中區監理所民國九十九年二月二十四日所為之裁決處分
（中監違字第裁六０－ＨＤ0000000號）聲明異議，本院
裁定如下：
    主    文
原處分關於吊扣汽車駕駛執照拾貳個月部分撤銷。
甲○○重型機器腳踏車駕駛人，無駕駛執照駕駛重型機器腳踏車
，經測定酒精濃度超過規定標準，不得考領重型機器腳踏車駕駛
執照壹年。
    理    由
一、原處分機關略以：異議人即受處分人（下稱受處分人）甲○
    ○駕駛車牌號碼ＢＺＲ－一八五號普通重型機車，於民國九
    十九年二月二十一日十五時二十三分許，在臺中縣大肚鄉○
    ○路○段七三三號前處，因「1.酒後駕車，經以呼氣檢測結
    果酒測值為每公升零點四五毫克，超過標準值每公升零點二
    五毫克。2.無照駕駛。」之違規，為臺中縣警察局烏日分局
    員警以中縣警交字第ＨＤ0000000號違反道路交通管
    理事件通知單舉發。本所遂於九十九年二月二十四日以中監
    違字第裁六０－ＨＤ0000000號裁決書，裁處罰鍰新
    臺幣（下同）三萬一千八百元罰鍰（本案罰鍰已繳納），吊
    扣汽車駕駛執照十二個月，並施以道安講習等語。
二、本件受處分人甲○○聲明異議意旨略以：本人因酒駕案件需
    被吊扣駕照，但我的駕照是自小客車駕駛執照，當時是騎機
    車違規，若要吊扣駕照對本人的生存有甚大影響，因上班需
    要開公司車等語（受處分人並未就罰鍰及施以道安講習部分
    聲明異議）。
三、經查：
  (一)按汽車駕駛人有飲用酒類後其吐氣所含酒精濃度超過每公
      升零點二五毫克以上者，不得駕車，又汽車駕駛人，駕駛
      汽車經測試檢定酒精濃度超過規定標準者，處一萬五千元
      以上六萬元以下罰鍰，並當場移置保管該汽車及吊扣其駕
      駛執照一年。道路交通安全規則第一百一十四條第二款、
      道路交通管理處罰條例第三十五條第一項第一款分別定有
      明文。又按道路交通管理處罰條例所稱之汽車，包含機器
      腳踏車在內；汽車駕駛人違反本條例規定，應受吊扣駕駛
      執照處分，於汽車駕駛人係無駕駛執照駕車者，在所規定
      最長吊扣期間內，不得考領駕駛執照，道路交通管理處罰
      條例第三條第三項第八款、第六十七條第六項亦定有明文
      。
  (二)另按道路交通管理處罰條例第六十八條業於九十四年十二
      月十四日日修正，並自九十五年三月一日施行，修正前之
      道路交通管理處罰條例第六十八條規定：「汽車駕駛人，
      因違反本條例及道路交通安全規則之規定，受【吊扣或】
      吊銷駕駛執照處分時，【吊扣或】吊銷其持有各級車類之
      駕駛執照。」而修正後之道路交通管理處罰條例第六十八
      條規定：「汽車駕駛人，因違反本條例及道路交通安全規
      則之規定，受吊銷駕駛執照處分時，吊銷其持有各級車類
      之駕駛執照。」查，該條文修正前，其原提案修正條文為
      ：「汽、機車駕駛人，因違反本條例及道路交通安全規則
      之規定，受【吊扣或吊銷】駕駛執照處分時，【吊扣或吊
      銷】其違法或違規當時所駕駛車輛之駕駛執照。」立法理
      由略以：「原條文將違法或違規駕駛人所持有各級車類之
      駕駛執照一併吊扣或吊銷，失之過酷，影響人民工作及生
      活甚鉅，爰修正之」等語，是以其立法意旨在於違規行為
      對道路交通秩序之維持及道路交通安全已生較大之影響，
      故規定吊扣或吊銷其持有各級車類之駕駛執照，以限制其
      繼續駕車行駛道路之權利，其係屬駕駛行為之限制，並不
      因所持駕駛執照種類不同而有所差異。而最後通過之修正
      條文，係將道路交通管理處罰條例第六十八條原有條文中
      之【吊扣或】三字刪除各情，有立法院交通委員會九十四
      年十月五日臺立交字第０九四二四００一五三號函附道路
      交通管理處罰條例第六十八條審查報告可參（參立法院公
      報第94卷第70期第135至138頁）。則參照上開立法理由及
      立法經過，依修正後之條文，按上開規定受【吊銷駕照】
      處分者，仍維持吊銷其持有各級車類之駕駛執照，至於，
      受【吊扣駕照】處分者，則僅【吊扣】其違法或違規當時
      所駕駛車輛之駕駛執照，不再吊扣其持有各級車類之駕駛
      執照，此觀之立法理由及立法經過至明（臺灣高等法院臺
      中分院九十七年度交抗字第三二九號、九十八年度交抗字
      第三二五號裁定意旨參照）。本件受處分人於九十八年十
      月七日二時二十五分許違規時，上開新修正之道路交通管
      理處罰條例第六十八條業已生效施行，自應適用修正後之
      規定，僅吊扣其違法或違規當時所駕駛車輛之駕駛執照，
      不再吊扣其持有各級車類之駕駛執照，合先敘明。
  (三)本件受處分人持有小型車普通駕駛執照駕駛普通重型機車
      ，經檢測後酒精濃度超過規定標準之違規事實，為受處分
      人所不爭執，亦有中縣警交字第ＨＤ0000000號舉
      發違反道路交通管理事件通知單、交通部公路總局臺中區
      監理所中監違字第裁六０－ＨＤ0000000號裁決書
      各乙份附卷可稽，本件違規事實洵堪認定。惟本件違規行
      為之時間係九十九年二月二十一日，自應依修正後之道路
      交通管理處罰條例第六十八條裁處，而該條文修正後既將
      「吊扣」二字刪除，依前揭說明，駕駛人受吊扣駕駛執照
      處分時，不再吊扣其持有各級車類之駕駛執照，故原處分
      機關於作成吊扣駕駛執照處分時，應就行為人所應吊扣之
      駕駛執照種類明確指示，始符合依法行政原則，而本件受
      處分人係駕駛普通重型機車違規，所受之處分應為限制其
      駕駛普通重型機車之權利，即吊扣其普通重型機車駕駛執
      照，亦即受處分人違反道路交通管理處罰條例第三十五條
      第一項規定時，所需吊扣之駕照，應係指酒精濃度超過規
      定標準駕駛時，遭查獲時所駕駛車輛之駕照，而不得將受
      處分人所持有各級車輛之駕照均予吊扣。然原處分機關竟
      剝奪受處分人汽車駕駛之用路權，因受處分人持有之汽車
      駕駛執照係小型車普通駕駛執照，從而吊扣受處分人該小
      型車普通駕駛執照，已不當擴張解釋限制人民權利之法律
      ，與依法行政原則有違，自應予以撤銷。又受處分人於九
      十九年二月二十一日為本件違規行為時，無重型機車駕駛
      執照，有汽車駕照基本資料一紙在卷足憑。按道路交通安
      全規則第六十一條第一項第四款之意旨，已領有小型車駕
      駛執照者，得駕駛輕型機器腳踏車，惟不包括得駕駛重型
      機器腳踏車，受處分人駕駛重型機車，應屬無照駕駛，而
      因無重型機車駕駛執照可供吊扣，依道路交通管理處罰條
      例第六十七條第六項規定，僅限制汽車駕駛人在所規定最
      長吊扣期間內，不得考領駕駛執照而已，尚不得依此規定
      逕為吊扣受處分人之小型車普通駕駛執照。是受處分人本
      不得駕駛普通重型機車，其於酒精濃度超過標準時駕駛普
      通重型機車，除就違反「無照駕駛」之規定，應另行裁罰
      外；就「酒後駕車」部分，自仍應依道路交通管理處罰條
      例第三十五條第一項第一款、第二十四條第一項第二款之
      規定，裁處道安講習，且因其係無普通重型機車之駕駛執
      照，而無從依道路交通管理處罰條例第三十五條第一項第
      一款之規定，吊扣其「普通重型機車」之駕駛執照一年，
      仍應依道路交通管理處罰條例第六十七條第六項之規定，
      為於原應吊扣普通重型機車駕駛執照之一年期間內，不得
      考領普通重型機車駕駛執照之裁罰。
四、綜上所述，本件受處分人領有小型車普通駕駛執照，駕駛上
    開重型機車酒精濃度超過規定標準之違規行為，事證明確，
    堪以認定。然原處分機關竟吊扣受處分人之小型車普通駕駛
    執照，顯有誤會，復與現行之道路交通管理處罰條例第六十
    八條之規定未合，故受處分人此部分異議理由，自屬可採。
    從而，本件異議為有理由，爰撤銷原處分關於吊扣小型車普
    通駕駛執照十二個月部分，並就該撤銷部分改諭知如主文第
    二項所示之處罰（而原處分機關另裁處受處分人罰鍰及施以
    道安講習部分，聲明異議意旨並未指摘及此，本院即無由就
    罰鍰及施以道安講習部分之處分併予審酌，附此敘明）。
據上論斷，應依道路交通管理處罰條例第八十七條第二項，道路
交通案件處理辦法第二十條前段，裁定如主文。
中    華    民    國    99    年    3     月    5     日
                        交通法庭  法  官  張清洲
上正本證明與原本無異。
如不服本裁定，應於送達後5日內，向本院提出抗告狀。
                                  書記官  詹東益
中    華    民    國    99    年    3     月    5     日

司法院資訊處製作；財團法人民間司法改革基金會備份。
